臺灣臺南地方法院民事裁定
110年度司繼字第3573號
聲  請  人  臺灣土地銀行股份有限公司

法定代理人  何英明  
代  理  人  馬明豪  
上列聲請人聲請對被繼承人劉藤貴選任遺產管理人事件，本院裁
定如下：
    主  文
聲請駁回。
聲請程序費用新臺幣1,000元由聲請人負擔。
    理  由
一、本件聲請意旨略以：被繼承人劉藤貴與聲請人間具有債權債
    務關係，被繼承人於民國109年10月4日死亡，其法定繼承人
    皆已拋棄繼承，而其親屬會議未於1 個月內選定遺產管理人
    ，致聲請人對被繼承人之遺產無法行使權利，為此依民法第
    1178條第2項之規定，聲請選任遺產管理人等語。
二、按先順序繼承人均拋棄其繼承權時，由次順序之繼承人繼承
    。其次順序繼承人有無不明或第四順序之繼承人均拋棄其繼
    承權者，準用關於無人承認繼承之規定，民法第1176條第6
    項定有明文。次按繼承開始時，繼承人之有無不明者，由親
    屬會議於1個月內選定遺產管理人，並將繼承開始及選定遺
    產管理人之事由，向法院報明。無親屬會議或親屬會議未於
    前條所定期限內選定遺產管理人者，利害關係人或檢察官，
    得聲請法院選任遺產管理人，並由法院依前項規定為公示催
    告，此為民法第1177條、第1178條第2項分別所明定。又按
    遺產管理人之職務如下：㈠編製遺產清冊。㈡為保存遺產必
    要之處置。㈢聲請法院依公示催告程序，限定1 年以上之期
    間，公告被繼承人之債權人及受遺贈人，命其於該期間內報
    明債權及為願受遺贈與否之聲明，被繼承人之債權人及受遺
    贈人為管理人所已知者，應分別通知之。㈣清償債權或交付
    遺贈物。㈤有繼承人承認繼承或遺產歸屬國庫時，為遺產之
    移交，民法第1179條第1 項規定甚明。觀諸前開規定，可知
    繼承開始時，繼承人之有無不明或繼承人均拋棄繼承時，親
    屬會議未於一個月內選定遺產管理人，利害關係人得聲請法
    院選任遺產管理人，須以被繼承人死亡時有遺產為前提，蓋
    法院選任遺產管理人之目的在於保存、管理及清算遺產，倘
    無相當之遺產即予裁定准予選任遺產管理人，除本件程序費
    用應由遺產中負擔外，嗣後亦須負擔對繼承人、債權人及受
    遺贈人公示催告費用，以及遺產管理人之報酬，如遺產顯然
    無法給付上開費用，恐將招致受選任之遺產管理人因管理事
    務而受有支出先墊款項等損害，是被繼承人倘無任何遺產可
    供管理，自無選任遺產管理人之必要與實益，合先敘明。
三、經查，聲請人主張被繼承人劉藤貴於109年10月4日死亡，其
    繼承人均已拋棄繼承，並經本院准予備查在案，聲請人為被
    繼承人之債權人等情，業據提出戶籍謄本影本、繼承系統表
    、本院109年度司繼字第3280號家事事件公告及債權證明等
    件為證，惟被繼承人有無遺有財產需賴選任遺產管理人管理
    ，聲請人並未釋明。又本院發函財政部南區國稅局臺南分局
    查詢被繼承人劉藤貴之遺產所得資料情形，經函覆被繼承人
    名下並無遺產所得資料可提供，此有110年11月16日南區國
    稅臺南營所字第1102074941號函附卷可憑，故若經選任遺產
    管理人，遺產管理人須聲請法院對債權人及受遺贈人為公示
    催告程序，並繳納聲請費1,000 元，遺產管理人聲請酌定報
    酬 亦須再繳納聲請費1,000 元，況且尚須支付遺產管理人
    之報酬，本件被繼承人之遺產狀況顯無法支付管理遺產所生
    之必要費用及報酬，如仍選任遺產管理人，僅徒生費用而無
    管理之實益，本件並無為被繼承人劉藤貴選任遺產管理人之
    必要與實益，聲請人之聲請為無理由，應予駁回。
四、依家事事件法第97條、非訟事件法第21條第1項前段，裁定
    如主文。 
中　　華　　民　　國　　110 　年　　11　　月　　30　　日
               家事法庭       司法事務官　田修豪
以上正本係照原本作成。
如對本裁定抗告，須於裁定送達後10日內向本院提出抗告狀，並
應繳納抗告費新臺幣1,000元。
中　　華　　民　　國　　110 　年　　12　　月　　2 　　日
                              書  記  官　洪培綺